【裁判字號】    95,訴,2790
【裁判日期】    950929
【裁判案由】    毒品危害防制條例
【裁判全文】
臺灣高雄地方法院刑事判決              95年度訴字第2790號
公  訴  人  臺灣高雄地方法院檢察署檢察官
被      告  乙○○
                    另案在臺灣高雄第二監獄執行中
上列被告因毒品危害防制條例案件，經檢察官提起公訴（95年度
毒偵字第5204號）及移送併辦（95年度毒偵字第5566號、第5639
號），本院判決如下：
    主  文
乙○○連續施用第一級毒品，累犯，處有期徒刑玖月。扣案之殘
留第一級毒品海洛因注射針筒參支，均沒收銷燬之。
    事  實
一、乙○○前因毒品危害防制條例案件，經本院以92年度訴字第
    1700號判決，判處有期徒刑8 月、4 月，應執行有期徒刑11
    月確定，於民國94年4 月23日執行完畢。又曾因施用毒品案
    件，經本院以90年度毒聲字第146 號裁定送觀察、勒戒後，
    認有繼續施用毒品傾向，而由本院以90年度毒聲字第846 號
    裁定令入戒治處所施以強制戒治，嗣經本院以90年度毒聲字
    第4388號裁定停止戒治，復經本院以91年度毒聲字第304 號
    裁定撤銷停止戒治，於92年2 月4 日強制戒治執行完畢而釋
    放。詎其仍不知戒絕毒癮，明知海洛因業經公告列為毒品危
    害防制條例第2 條第2 項第1 款之第一級毒品，不得非法持
    有、施用，猶於前開強制戒治執行完畢釋放後5 年內，基於
    施用第一級毒品海洛因之概括犯意，自95年4 月21日起，至
    同年6 月26日夜間10時許止，在其位於高雄縣鳳山市○○路
    106 巷71號之住處等處所，以將第一級毒品海洛因加水置於
    針筒內注射手臂血管之方式，連續施用第一級毒品海洛因多
    次。嗣於95年5 月30日下午5 時5 分許，員警持搜索票至乙
    ○○友人位於高雄縣鳳山市○○街26之4 號之住處實施搜索
    ，乙○○當時亦在該處，因而扣獲供其施用上開毒品之殘留
    第一級毒品海洛因注射針筒3 支，並在該處扣得與其施用上
    開毒品無關之第二級毒品甲基安非他命1 包、玻璃球管吸食
    器1 個；另於95年6 月8 日下午3 時10分許，其為警查獲係
    行方不明之列管毒品人口，因而至警局製作警詢筆錄，並採
    集其尿液送檢，發現係呈嗎啡陽性反應；又於95年6 月15日
    中午12時50分許，其因涉犯竊盜罪為警查獲，於警詢中，經
    其同意後採集尿液送檢，發現係呈嗎啡陽性反應，因而查悉
    上情。
二、案經高雄縣政府警察局鳳山分局、林園分局報請臺灣高雄地
    方法院檢察署檢察官偵查起訴及移送併辦。
    理  由
一、前揭犯罪事實，業據被告乙○○於本院審理中坦承不諱，且
    其前開3 次為警查獲後，採集尿液送檢之檢驗結果，均呈施
    用第一級毒品海洛因後所會產生之嗎啡陽性反應，有台灣檢
    驗科技股份有限公司95年6 月12日KＺ000000000000號（見偵
    1 卷第31頁）、95年6 月28日KＺ000000000000號濫用藥物尿
    液檢驗報告（見警2 卷第3 頁）、長榮大學95年6 月13日確
    認報告（見警3 卷第8 頁）在卷可稽（上開被告以外之人於
    審判外之書面陳述，公訴人及被告未於本院審理過程中聲明
    異議，並同意作為證據，本院審酌該等書面陳述作成時之情
    況均屬正常，且與本案相關之待證事實具有關連性，認適當
    作為證據，依刑事訴訟法第159 條之5 第1 項之規定，認上
    開陳述均具有證據能力），又扣案注射針筒3 支，經送高雄
    醫學大學附設中和紀念醫院鑑驗結果，其內均有第一級毒品
    海洛因成分，有高雄醫學大學附設中和紀念醫院95年8 月29
    日第0000-000號、第0000-000號、第0000-000號檢驗報告（
    本院卷第24至26頁）附卷足參（上開檢驗報告，係經本院囑
    託下所為之鑑定，依刑事訴訟法第208 條規定，該等檢驗報
    告應有證據能力），則被告前開自白顯與事實相符，堪以採
    信。而被告前因施用毒品案件，經本院以90年度毒聲字第14
    6 號裁定送觀察、勒戒後，認有繼續施用毒品傾向，而由本
    院以90年度毒聲字第846 號裁定令入戒治處所施以強制戒治
    ，嗣經本院以90年度毒聲字第4388號裁定停止戒治，復經本
    院以91年度毒聲字第304 號裁定撤銷停止戒治，於92年2 月
    4 日強制戒治執行完畢而釋放等情，有臺灣高雄地方法院檢
    察署刑案資料查註紀錄表及臺灣高等法院被告前案紀錄表在
    卷可憑。綜上所述，被告於強制戒治執行完畢釋放後，5 年
    內再犯施用第一級毒品海洛因之犯行至明，本件事證明確，
    被告犯行堪以認定。
二、論罪科刑部分
(一)、按海洛因係毒品危害防制條例第2 條第2 項第1 款所稱之第
    一級毒品，故核被告所為，係犯該條例第10條第1 項之施用
    第一級毒品罪。被告持有第一級毒品海洛因後，進而施用，
    其持有之低度行為應為施用之高度行為所吸收，不另論罪。
(二)、按95年7 月1 日修正公布施行之刑法，業已刪除舊法第56條
    連續犯之規定，此刪除雖非犯罪構成要件之變更，但顯已影
    響行為人刑罰之法律效果，自屬法律有所變更，而比較新、
    舊法結果，被告上開多次施用第一級毒品犯行倘予分論併罰
    ，顯較將之以連續犯論以一罪不利，是若該等施用第一級毒
    品犯行得依舊法論以連續犯時，自應依刑法第2 條第1 項前
    段規定，以舊法規定處斷。查被告先後多次施用第一級毒品
    犯行，時間緊接，犯罪構成要件相同，顯係基於概括犯意為
    之，揆諸上開說明，應依修正前刑法第56條連續犯之規定論
    以一罪，並加重其刑。併辦部分（即被告於95年6 月8 日下
    午3 時10分許回溯26小時內之某時點、95年6 月15日中午12
    時50分許回溯26小時內之某時點，分別施用第一級毒品海洛
    因1 次之犯行）與起訴部分，既有連續犯之裁判上一罪關係
    ，自為起訴效力所及，本院得併予審理，附此敘明。
(三)、被告有如犯罪事實欄所載之上揭前科紀錄，有前開臺灣高等
    法院被告前案紀錄表及臺灣高雄地方法院檢察署被告之刑案
    資料查註紀錄表在卷可稽，而前開刑法修正時，對於累犯規
    定亦有修正，然本件被告不論依刑法修正前後之規定，均成
    立累犯，故應依刑法第2 條第1 項前段之規定，適用修正前
    刑法第47條規定加重其刑，並遞加重之。
(四)、爰審酌被告經強制戒治後，尚未能戒絕毒癮，足證前開保安
    處分措施實難矯治其惡性，惟念及其犯後坦承罪行，態度良
    好，而所犯係為自戕行為，尚未對他人造成實害等一切情狀
    ，量處如主文所示之刑，以資懲儆。
(五)、扣案注射針筒3 支，其內均有第一級毒品海洛因成分之事實
    ，業如前述，其上既殘留該等毒品殘渣，且依法務部調查局
    93年3 月19日調科壹字第09300113060 號函釋內容（見本院
    卷第50頁），其與該等毒品殘渣無法完全分析剝離，爰依毒
    品危害防制條例第18條第1 項前段規定，與毒品殘渣一併宣
    告沒收銷燬之。至扣案之第二級毒品甲基安非他命1 包、玻
    璃球管吸食器1 個，則與被告本件施用第一級毒品犯行無任
    何關連，自無從於本判決中併為沒收銷燬或沒收之宣告，公
    訴意旨認應就上開第二級毒品甲基安非他命併為沒收銷燬之
    諭知，尚屬無據，附此敘明。
三、公訴意旨另以：被告於94年7 月下旬某日起，至95年4 月20
    日止，亦有以針筒注射方式，施用第一級毒品海洛因多次，
    因認被告此部分亦涉犯毒品危害防制條例第10條第1 項之施
    用第一級毒品罪嫌。惟按，案件曾經判決確定者，應諭知免
    訴之判決，刑事訴訟法第302 條第1 款定有明文。此項訴訟
    法上所稱之一事不再理原則，關於實質上一罪或裁判上一罪
    ，均有其適用；刑法修正前之連續犯屬裁判上一罪，若連續
    犯之一部分行為，業經判決確定，其效力當然及於全部，倘
    檢察官復就連續犯之部分行為重行起訴，應諭知免訴之判決
    。又上開情形，係因審判不可分之關係，在審理事實之法院
    ，對於全部犯罪事實，依刑事訴訟法第267 條規定，本應予
    以審判，故其確定判決之既判力，自應及於全部之犯罪事實
    ；若在最後審理事實法院宣示判決後，始行發生之事實，既
    非該法院所得審判，即為該案判決之既判力所不能及，是既
    判力對於時間效力之範圍，應以最後審理事實法院之宣示判
    決日為判斷之標準（最高法院著有87年度台上字第1886號判
    決可資參照）。經查，被告於94年7 月12日起，至95年1 月
    13日止，基於施用第一級毒品之概括犯意，在其前開住處及
    高雄縣鳳山市○○街「新甲兒童公園」廁所內等處，以將第
    一級毒品海洛因加水置於針筒內注射手臂血管之方式，連續
    施用第一級毒品海洛因多次，因而犯毒品危害防制條例第10
    條第1 項之施用第一級毒品罪，嗣經臺灣高等法院高雄分院
    以95年度上訴字第239 號判決，判處有期徒刑1 年2 月，該
    判決於95年4 月20日宣示判決而發生效力，嗣於95年5 月23
    日確定等情，有臺灣高等法院被告前案紀錄表及臺灣高等法
    院高雄分院95年度上訴字第239 號判決書（見本院卷第39至
    42頁）在卷可按。則公訴意旨所指之被告此部分犯罪事實，
    與被告前開判決確定之犯罪事實，均為施用第一級毒品海洛
    因，2 者觸犯構成要件同一之罪名，而公訴意旨此部分之犯
    罪時間，一部包含在前開已判決確定之犯罪事實中，一部則
    持續至其後3 月餘之時間，時間緊接，且犯罪手法相同（均
    係以針筒注射方式施用第一級毒品海洛因），再佐以被告於
    本院審理中，自承約2 、3 日即施用第一級毒品海洛因1 次
    ，則其顯係基於概括犯意反覆實施上開犯行，是此2 部分有
    連續犯之裁判上一罪關係，公訴意旨此部分之犯罪事實，自
    為上開確定判決效力所及。揆諸前揭說明，此部分本應為免
    訴之諭知，然依公訴意旨所示，此部分若成立犯罪，與被告
    上開經本院論罪科刑部分，亦有連續犯之裁判上一罪關係，
    是不另為免訴之諭知，併予敘明。
據上論斷，應依刑事訴訟法第299 條第1 項前段，毒品危害防制
條例第10條第1 項、第18條第1 項前段，刑法第11條、第2 條第
1 項前段，修正前（下同）刑法第56條、第47條，判決如主文。
本案經檢察官甲○○到庭執行職務。
中    華    民    國    95    年    9     月    29    日
                  刑事第五庭    審判長法  官 李嘉興
                                      法  官 張金柱
                                      法  官 陳君杰
以上正本證明與原本無異。
如不服本判決，應於判決送達後10日內，向本院提出上訴狀。
中    華    民    國    95    年    9     月    29    日
                                      書記官 陳昱良
附錄本判決論罪科刑法條全文：
毒品危害防制條例第10條
施用第一級毒品者，處6 月以上5 年以下有期徒刑。
施用第二級毒品者，處3 年以下有期徒刑。


司法院資訊處製作；財團法人民間司法改革基金會備份。
